【裁判字號】    97,訴,236
【裁判日期】    980409
【裁判案由】    詐欺等
【裁判全文】
臺灣臺南地方法院刑事判決               97年度訴字第236號
公  訴  人  臺灣臺南地方法院檢察署檢察官
被      告  甲○○
            戊○○
                    （另案於臺灣高雄監獄執行中）
上列被告等因竊盜案件，經檢察官提起公訴（96年度偵字第7608
、9058號），本院判決如下：
    主  文
甲○○、戊○○被訴竊盜部分，均無罪。
    理  由
一、公訴意旨略以：被告甲○○、戊○○二人，夥同同案被告丙○○及丁○○（丙○○、丁○○被訴竊盜附表所示信件部分
    ，前經以簡式審判決程序判處有罪在案）合組犯罪集團，共
    同意圖為自己不法所有，並基於竊盜之犯意聯絡，推由集團
    成員，乘附表所示之人不及注意之際，於附表所示時間，在
    附表所示地點，竊取附表所示信件（內有經由發卡銀行寄交
    之信用卡帳單或信用卡等文件），以此方法取得信用卡持卡
    人之資料。因認被告甲○○、戊○○二人涉犯刑法第320條
    第1項之普通竊盜罪嫌。
二、被告戊○○於因本案而甫遭警拘提時，係冒用其弟乙○○（
    62年11月3日生，身分證統一編號：Ｚ000000000號）名義接
    受司法警察及檢察官之詢問與訊問，檢察官並據而以「乙○○」之名提起公訴。然實際經警拘提並經由檢察官訊問之人
    既係被告戊○○，可知檢察官起訴之被告實乃戊○○，而非
    其弟乙○○，故本件應以被告戊○○為審判之對象，合先敘
    明。
三、按被告以外之人於審判外之陳述，雖不符刑事訴訟法第159
    條之1至第159條之4之規定，但經當事人於審判程序同意做
    為證據，法院審酌該言詞陳述或書面陳述做成時之情況，認
    為適當者，亦得為證據，同法第159條之5第1項規定甚明。
    查被告方面於本院審理時，就卷附相關證據，均表示同意採
    為證據，本院審酌上開證據於陳述做成時之情況，核無非法
    取證或其他違法、不當之瑕疵，客觀上亦無不可信之處，以
    之為證據，堪認為適當，因認卷附全部供述證據均具有證據
    能力。
四、次按犯罪事實應依證據認定之，無證據不得認定犯罪事實；
    又不能證明被告犯罪者，應諭知無罪之判決，刑事訴訟法第
    154條第2項、第301條第1項分別定有明文。又事實之認定，
    應憑證據，如未能發現相當證據，或證據不足以證明，自不
    能以推測或擬制之方法，以為裁判基礎，最高法院40年台上
    字第86號判例已闡述斯旨甚明。
五、公訴人認為被告甲○○、戊○○二人涉犯此部分罪行，依起
    訴書所載，係以：(1)被告甲○○、戊○○二人之供述、(2)同
    案被告丙○○、丁○○之證詞、(3)如附表所示被害人或其等
    家人於警詢所為之供述及(4)相關扣案物品等事證，為其論據
    。訊據被告戊○○堅詞否認參與竊取附表所示信件之行為，
    辯稱：伊係應徵擔任車手負責盜刷信用卡，並不知同案被告
    丙○○如何取得信用卡持卡人之資料，伊並未參與偷取信件
    之行為等語。被告甲○○經合法傳喚無正當理由未到庭，但
    其於警詢及檢察官偵訊時均供稱伊僅提供照片製作假證件，
    並擔任盜刷信用卡之車手，並未提及參與竊取信件之事。
六、經查：
  (一)被告甲○○、戊○○二人自警詢以迄偵審過程中，均未供述
    曾經參與竊取信件之行為，亦未言及知悉同案被告丙○○係
    以竊取信件方式取得信用卡持卡人之資訊。
  (二)同案被告丙○○自警詢以迄偵查中，僅證述被告甲○○、戊○○係伊所僱之車手，除提供照片以供製作偽造證件並前往
    商家盜刷信用卡外，同未提及該等被告知悉或參與行竊信件
    之行為。其於本院審理中，復以證人身份明確證述被告甲○○、戊○○二人並未參與竊取郵件之行為（本院97年12月17
    日審判筆錄第6頁）。
  (三)至於同案被告丁○○，於警詢及偵查中則未曾供述有關被告
    甲○○、戊○○二人之任何事實。
  (四)如附表所示信件遭竊取之被害人（或家人）丑○○等127人
    ，以及被冒名申請補發並盜刷信用卡之被害人辛○○、巳○○、卯○○、子○○、庚○○、壬○○、辰○○、己○○、
    寅○○、癸○○等人，均僅向警陳述信件遭竊、或被冒名申
    請並盜刷信用卡之事實，至於何人竊取其等信件，則均陳稱
    並無所悉等語。
  (五)依卷附搜索、扣押筆錄及扣押物品目錄表所示，司法警察於
    95年11月1日搜索同案被告丙○○位於台南市○區○○路54
    6號6樓之2居所時，雖搜索若干如附表所示被竊取信件（信
    用卡消費明細、對帳單、繳款通知書、收據等），但並無關
    於被告甲○○、戊○○參與竊盜行為之事證（他一卷第19-2
    6頁）。95年12月18日搜索同案被告丁○○位於高雄市○○
    區○○街19號5樓之4住處，僅扣得丁○○盜刷信用卡時曾經
    穿戴之帽子一頂（他一卷第144-149頁）。同年11月1日，於
    高雄市苓雅區○○○路112巷9號7樓之5被告甲○○住處及刑
    事警察局偵八隊辦公室，分別搜索被告甲○○住處及戊○○
    身體時，均只扣得其等使用行動電話機各一具（他一卷第49
    -53頁、第56-60頁）。上述扣案物品，並無得以判斷被告甲○○、戊○○二人參與附表所示竊盜行為之任何事證。
  (六)據此，可知本件並無任何證據足以認定被告甲○○、戊○○
    知情並參與此部分犯行。
七、檢察官論告意旨認被告甲○○、戊○○雖未親手實施竊取信
    件之行為，但其等提供照片交付同案被告丙○○製作偽造證
    件，顯然知悉並利用丙○○竊盜信件之過程及結果，而接力
    完成所屬犯罪集團之整體犯罪目的，應論以竊盜行為之共同
    正犯。然同案被告丙○○取得信用卡持卡人資料之方法，經
    驗上及推理上有各種可能，如行竊信件、價購持卡人資料乃
    至於與不法商家勾結側錄信用卡上資訊等等，非必依賴竊取
    信件之單一方式始能獲取，檢察官認為被告甲○○、戊○○
    必然知悉同案被告丙○○以行竊手法取得持卡人資料，要屬
    推測。次按共同正犯之所以應對其他共同正犯所實施之行為
    負其全部責任者，以就其行為有犯意之聯絡為限，若他犯所
    實施之行為超出共同犯意之外、或為其所難預見者，自應僅
    就其所知之程度令負責任，未可因其有共同正犯之關係而就
    全部犯罪結果一概負責（最高法院95年度台上字第719號判
    決參照）。前述共同犯意之聯絡，必須嚴格之證明，始符合
    證據裁判主義之要求，乃屬當然。而本件並無任何事證足以
    認定被告甲○○、戊○○就竊取附表所示信件，與同案被告
    丙○○或丁○○有何犯意之聯絡，自不能因被告甲○○、戊○○就其他詐欺或偽造文書犯行與同案被告丙○○有共同正
    犯關係，而遽令被告甲○○、戊○○同負竊盜之刑責。
八、綜上所述，本件既無充分之證據足認被告甲○○、戊○○涉
    犯此部分竊盜行為，依法即應為其等無罪判決之諭知。
九、被告甲○○經合法傳喚，無正當理由不到庭，本院認本件係
    應諭知無罪之案件，爰不待其陳述逕行判決。
據上論斷，應依刑事訴訟法第301條第1項、第306條，判決如主
文。
本案經檢察官黃裕堯到庭執行職務
中    華    民    國    98    年    4     月    9     日
              刑事第三庭    審判長法  官  鄭文祺
                                  法  官  陳振謙
                                  法  官  陳欽賢
以上正本證明與原本無異。
如不服本判決應於收受本判後10日內向本院提出上訴書狀，並應
敘述具體理由。其未敘述上訴理由者，應於上訴期間屆滿後20日
內向本院補提理由書狀（均須按他造當事人之人數附繕本）「切
勿逕送上級法院」。
                                  書記官  洪培綺
中    華    民    國    98    年    4     月    9     日


司法院資訊處製作；財團法人民間司法改革基金會備份。
